臺灣新竹地方法院刑事判決　　　　　　　96年度訴緝字第19號
公　訴　人　臺灣新竹地方法院檢察署檢察官
被　　　告　甲○○
　　　　　　　　　　（另案於國防部臺南監獄執行中）
上列被告因違反毒品危害防制條例案件，經檢察官提起公訴（九
十三年度毒偵字第六一二號），本院判決如下：
    主  文
本件免訴。
    理  由
一、公訴意旨略以：被告甲○○前因施用毒品案件，經依臺灣嘉
    義地方法院裁定送觀察勒戒後，認有繼續施用毒品之傾向，
    再經依臺灣嘉義地方法院八十八年度毒聲字第四九八號裁定
    送強制戒治，於民國八十八年九月九日停止戒治出所，後再
    依臺灣嘉義地方法院以八十九年度毒聲字第七五號裁定撤銷
    停止戒治，令入戒治處所施以強制戒治，於八十九年八月二
    十八日再停止戒治出所，並於八十九年九月十九日交付保護
    管束期滿，未經撤銷停止戒治，而由臺灣嘉義地方法院檢察
    署檢察官於八十九年九月二十八日，以八十九年度戒毒偵字
    第一八六號為不起訴處分確定。詎被告甲○○仍不知悔改，
    於五年內之九十三年四月七日十四時三十分許採尿回溯前二
    十六小時內某時，在不詳地點，施用第一級毒品海洛因，經
    警於九十三年四月七日十四時三十分許採集其尿液並送昭信
    科技顧問股份有限公司檢驗結果，發現呈嗎啡陽性反應，始
    知上情。
二、按「現役軍人之犯罪，除犯軍法應受軍事裁判者外，仍應依
    本法規定追訴、處罰」，刑事訴訟法第一條第二項定有明文
    ；又軍事審判法第一條規定：「現役軍人犯陸海空軍刑法或
    其特別法之罪，依本法之規定追訴審判之，其在戰時犯陸海
    空軍刑法或其特別法以外之罪者，亦同。非現役軍人不受軍
    事審判。但戒嚴法有特別規定者，從其規定」。據上，關於
    觸犯刑法或其特別法案件之追訴審判，因其案件之性質，而
    分由普通法院及軍事法院各有其審判權。次按實質上一罪或
    裁判上一罪之案件，在實體法上之刑罰權僅有一個，在訴訟
    法上係無從分割，故刑事訴訟法第二百六十七條規定：「檢
    察官就犯罪事實一部起訴者，其效力及於全部」，法院亦應
    就全部事實合一審判；此於軍事審判法第一百五十條規定：
    「刑事訴訟法關於起訴之規定，與本章不相牴觸者，準用之
    」。及第三十四條規定：「犯罪事實之一部應依本法審判時
    ，全部依本法審判之」，觀之，上開起訴及審判之不可分性
    ，於應適用軍事審判法追訴、審判之案件，並無不同，最高
    法院九十二年臺上字第五四六四號判決參照。綜上，裁判上
    一罪之案件，國家刑罰權既僅有一個，僅因軍事統帥權之需
    要，而將現役軍人某些犯罪，劃歸軍事審判，自不能因普通
    法院與軍事法院就同一案件各具部分之審判權，而割裂適用
    ，致一罪二判。從而，普通法院繫屬之案件，如與軍事審判
    之案件具有裁判上一罪之關係者，應依軍事審判法第三十四
    條規定，全部依軍事審判法審判。又如部分已依軍事審判法
    判決確定，普通法院繫屬部分自應依刑事訴訟法第三百零二
    條第一款規定，諭知免訴之判決，合先敘明。
三、訊據被告甲○○對於上開犯行，業於本院訊問時坦白承認：
    我認罪，我是在九十三年四月六日晚上，在沿河街家裡施用
    ，我是以針筒注射之方式施用等語（參本院九十六年四月十
    日準備程序筆錄第二頁），並有不起訴處分書、臺灣新竹地
    方法院檢察署刑案資料查註紀錄表、全國施用毒品案件紀錄
    表、臺灣高等法院被告全國前案紀錄表、採尿室毒品人口到
    場採尿名冊、昭信科技顧問股份有限公司九十三年四月二十
    九日出具之濫用藥物陽性檢體檢驗報告等在卷可稽，互核相
    符，本案事證明確。
四、惟查：
（一）被告前經臺灣嘉義地方法院以八十八年度毒聲字第四九八
      號裁定送強制戒治後，於八十八年九月九日停止戒治出所
      ，並於八十九年二月二十一日入伍服義務役，在陸軍步兵
      第一五三旅擔任步槍兵，入伍二日後，即依臺灣嘉義地方
      法院以八十九年度毒聲字第七五號撤銷停止戒治，令入戒
      治處所施以強制戒治之裁定，於八十九年二月二十三日進
      入臺灣嘉義戒治所執行其強制戒治而停役，被告執行至八
      十九年八月二十八日因停止強制戒治處分付保護管束而出
      監，其保護管束並於八十九年九月十九日期滿，未經撤銷
      停止戒治，經臺灣嘉義地方法院檢察署檢察官於八十九年
      九月二十八日以八十九年度戒毒偵字第一八六號為不起訴
      處分確定；被告出監後，於八十九年十二月二十九日回役
      ，於九十年四月二十五日再因軍法逃亡案件，經國防部北
      部地方軍事法院羈押而停役，並於九十年十月九日責付開
      釋；被告又於九十一年一月二十六日至同年二月二十三日
      因施用第一級毒品海洛因案件，經國防部北部地方軍事法
      院桃園分院檢察署偵查後，除向國防部北部地方軍事法院
      桃園分院聲請強制戒治外，並於九十一年三月二十一日以
      九十一年度園檢甲字第六三號起訴，國防部北部地方軍事
      法院桃園分院則除以九十一年度桃裁字第三六號裁定被告
      令入戒治處所施以強制戒治一年外，並於九十一年五月二
      十日以九十一年度桃判字第一一三號判決判處被告有期徒
      刑八月，該案並於同年七月八日確定；其強制戒治部分，
      經國防部北部地方軍事法院桃園分院以九十一年度桃裁字
      第一０九號裁定停止戒治，所餘戒治期間交付保護管束，
      被告並於九十一年八月八日出監，保護管束期間至九十二
      年三月十四日屆滿，被告於九十一年十一月十八日又入伍
      服役；惟被告於保護管束期間之九十二年二月十八日，因
      違反職役職責罪（逃兵），經國防部北部地方軍事法院桃
      園分院於九十二年五月二十九日以九十二年度桃判字第九
      五號判決判處有期徒刑四月，確定後執行而停役，並於九
      十二年六月二十日易科罰金執行完畢釋放等節，有前揭各
      該案號之不起訴處分書、起訴書、裁定及判決等附卷可查
      ，是被告於本案犯罪時，正處於停役情形而未具軍人身分
      ，本院就此本案犯行應有審判權，固無疑義；惟被告於九
      十三年七月七日再度回役分發，其於九十三年七月九日二
      十一時許，在具有現役軍人身分之情形下，於其住處復分
      別基於施用第一、二級毒品之犯意，以注射及將安非他命
      置入玻璃球內其下以火燒烤吸食其煙霧之方式，分別施用
      第一級毒品海洛因及第二級毒品安非他命各一次，九十三
      年七月十一日又因逾假未歸，於同月十三日十二時三十分
      經新竹縣憲兵隊至其前揭住處尋獲，並為國防部北部地方
      軍事法院桃園分院檢察署檢察官羈押，經驗尿結果，呈鴉
      片類及安非他命類毒品陽性反應，經國防部北部地方軍事
      法院桃園分院檢察署軍事檢察官以九十三年度園偵訴字第
      一八四號起訴，國防部北部地方軍事法院桃園分院則於九
      十三年十二月十四日以九十三年度桃判字第二六０號判決
      施用第一級毒品犯行，處有期徒刑一年二月，施用第二級
      毒品犯行，處有期徒刑八月，意圖長期脫免職役而離去職
      役（逃兵）犯行，處有期徒刑一年八月，應執行有期徒刑
      三年，該案並於九十四年一月十日確定；而前揭因施用毒
      品判處有期徒刑八月部分，則借提自九十三年九月十四日
      起執行至九十四年五月十三日期滿後，再接續執行上開有
      期徒刑三年（現仍執行中）等情，亦有前揭各該案號之不
      起訴處分書、起訴書、裁定及判決附卷可查，並經本院向
      國防部北部地方軍事法院桃園分院檢察署調閱上開卷宗核
      閱無訛。
（二）而從本件公訴意旨所認被告施用第一級毒品海洛因之時間
      及施用方式，與上開國防部北部地方軍事法院桃園分院九
      十三年度桃判字第二六０號確定判決所認被告施用第一級
      毒品海洛因之時間、方式併為觀察，被告於九十三年九月
      十六日於國防部北部地方軍事法院桃園分院審理時，供承
      染有毒癮，感覺無法繼續服役等語（參桃審字第一九０號
      審判卷宗第五一頁），佐以其於本院訊問時供稱其於本案
      九十三年四月六日施用第一級毒品海洛因後，一直用到當
      兵仍然在用，後來才被抓到等語，有本院九十六年四月十
      日準備程序筆錄在卷可查，應認被告於該段期間內，前後
      多次施用海洛因之時間甚為密接，施用方式復均相同，堪
      可認定被告自九十三年四月六日晚間直至同年七月十三日
      被憲兵隊查獲止，此段期間內多次施用海洛因之行為，實
      係基於一個概括犯意所為，具有修正前刑法第五十六條連
      續犯之裁判上一罪之關係，而為同一案件，依上開規定，
      應由軍事法院審判；而前揭國防部北部地方軍事法院桃園
      分院九十三年度桃判字第二六０號判決，已於九十四年一
      月十日確定，業如上述，揆諸上開說明，本案既為該案判
      決既判力所及，自應諭知免訴之判決，爰不經言詞辯論為
      之。
五、據上論斷，應依刑事訴訟法第三百零二條第一款、第三百零
    七條，判決如主文。
中　　華　　民　　國　　96　　年　　6 　　月　　13　　日
                  刑事第五庭    審判長法  官   楊惠芬
                                      法  官   吳靜怡
                                      法  官   楊麗文
以上正本證明與原本無異。
如不服本判決應於收受本判決後十日內向本院提出上訴書狀，其
未敘述上訴理由者，並得於提起上訴後十日內向本院補提理由書
狀（均須按他造當事人之人數附繕本）「切勿逕送上級法院」。
中　　華　　民　　國　　96　　年　　6 　　月　　13  　日
                                      書記官    蕭惠婷
